臺灣雲林地方法院民事判決
                                     109年度重訴字第28號
原      告  丁寶蓮  
            丁玟玲  
            黃丁金燕
兼  共  同            
訴訟代理人  陳雯怡  
共      同
訴訟代理人  蘇顯讀律師（法扶律師）
被      告  丁佳惠  


訴訟代理人  賴皆穎律師
上列當事人間請求塗銷土地所有權移轉登記等事件，本院於民國
110年8月12日言詞辯論終結，判決如下：
    主  文
原告之訴及假執行之聲請均駁回。
訴訟費用（和解部分除外）由原告負擔。
    事實及理由
壹、程序方面：
一、按不變更訴訟標的，而補充或更正事實上或法律上之陳述者
    ，非為訴之變更或追加，民事訴訟法第256條定有明文。本
    件原告起訴狀訴之聲明原請求：「一、被告應將坐落在雲林
    縣○○鄉○○段000地號土地（下稱系爭000地號土地）所為『登
    記日期：民國（下同）100年11月7日，原因發生日期：100
    年10月20日，登記原因：贈與，權利範圍：1/1』之登記予以
    塗銷。二、被告應將坐落在雲林縣○○鄉○○段0000地號土地（
    下稱系爭00-3地號土地）所為『登記日期：101年1月11日，
    原因發生日期：100年1月2日，登記原因：贈與，權利範圍
    ：1/1』之登記予以塗銷。三、被告應將坐落在雲林縣○○鄉○○
    段00000地號、000-3地號、000-4地號及000-5地號之4筆土
    地（下分稱系爭000-1、000-3、000-4、000-5地號土地）所
    為『登記日期：102年10月24日，原因發生日期：102年10月7
    日，登記原因：贈與，權利範圍：1/1』之登記予以塗銷。四
    、被告應將坐落在雲林縣○○鄉○○段000地號土地（下稱系爭0
    00地號土地，上開系爭000、00-3、000-1、000-3、000-4、
    000-5、000等7筆地號土地合稱系爭7筆土地）所為『登記日
    期：104年11月19日，原因發生日期：104年11月9日，登記
    原因：贈與，權利範圍：1/2」之登記予以塗銷。五、被告
    應將雲林縣○○鄉○○村○○路000巷00號未辦保存登記房屋返還
    所有共有人。六、被告應將新臺幣(下同)5,950,944元返還
    給丁○○○帳戶內，及自起訴狀繕本送達之翌日起至清償日止
    ，按週年利率5％計算之利息。七、原告等人願供擔保，請准
    宣告假執行。八、訴訟費用由被告負擔。」（見本院109年
    度港簡調字第36號卷宗《下稱港簡卷》第9至11頁）（兩造就
    上開第六項金錢請求部分已於110年3月11日言詞辯論期日中
    成立和解，非本件判決對象）。嗣於109年6月1日以民事補
    正暨調查證據聲請狀更正上開第二項聲明之原因發生日期為
    101年1月2日（見本案卷一第173頁）。又於109年6月18日以
    民事更正暨補充理由㈡狀更正上開第二項聲明為：被告應將
    系爭00-3地號土地所為「登記日期：100年11月7日，收件字
    號：100年台資地字第051800號，登記原因：贈與，權利範
    圍：2/3」、「登記日期：101年1月11日，收件字號：101年
    台資地字第001320號，登記原因：贈與，權利範圍：1/3」
    之登記予以塗銷（見本案卷一第265頁）。又於109年7月13
    日以民事更正暨補充理由㈢狀補充更正上開第五項聲明為被
    告應將稅籍編號00000000000之雲林縣○○鄉○○村○○路000巷00
    號未辦保存登記房屋（下稱系爭建物，與系爭7筆土地下合
    稱系爭不動產）返還全體共有人（即丁○○○之全體繼承人）
    （見本案卷一第335頁）。核原告上開所為均未變更訴訟標
    的，僅係就與卷證資料不符部分，補充或更正法律上之陳述
    ，非為訴之變更或追加，符合上開規定，應予准許。
二、被告雖抗辯關於被繼承人丁○○○所遺留之遺產，兩造間已於1
    08年9月21日達成協議分割，並於同日簽訂遺產分割協議書
    （下稱系爭遺產分割協議書），由每人各執持1份，其中系
    爭00-3、000-3、000-5地號3筆土地及系爭建物部分，均已
    協議分割完畢，原告本件再重新起訴請求分割，顯已重複起
    訴云云。惟原告並未曾就系爭00-3、000-3、000-5等地號3
    筆土地及系爭建物部分對被告提起訴訟，自無所謂重複起訴
    而違反一事不再理原則之可言。
貳、實體方面：
一、原告主張：
  ㈠訴外人丁○○及丁○○○夫妻為原告丁○○、乙○○、己○○○及被告之
    父母，與原告戊○○之外祖父母，居住在雲林縣台西鄉，丁○○
    從事養殖業及負責處理對外事務，丁○○○則無讀書未識字、
    幫忙處理家務，其2人共生育1男6女，長男丁○○於76年8月28
    日死亡並無子嗣，長女丁○○（即原告戊○○之母）於89年7月7
    日死亡，五女丁○○於出生後不滿1年即夭折。
  ㈡丁○○於99年12月27日死亡，被告出面處理丁○○之遺產繼承問
    題，向其他繼承人即原告（原告戊○○為代位繼承）表示，如
    就遺產逕予平分，恐日後無人奉養丁○○○，乃建議將丁○○之
    遺產先過戶予丁○○○。因原告對丁○○○尚稱孝順，均無異議，
    便將證件交由被告辦理分割繼承登記事宜，被告因此取得丁○○○之身份證及印鑑等資料。而丁○○遺留之不動產移轉給丁○○○計有土地8筆（即系爭7筆土地及雲林縣○○鄉○○段000地號
    土地《下稱系爭000地號土地》，系爭000地號土地嗣後遭法院
    拍賣出售）及房屋2筆（即系爭建物及雲林縣○○鄉○○村00號
    建物）。
  ㈢丁○○○身體狀況不佳，行動不便，於丁○○死亡後，身體狀況更
    差，平常精神及頭腦更不清晰，經常表示頭痛、暈眩，平日
    都躺臥床上，僅用餐時會起床略為走動，其後甚至需吃安眠
    藥才能入睡，因生活無法自理，於100年10月左右，被告便
    提議由子女輪流接送丁○○○至各自家中照顧，期間各3個月，
    丁○○○便離開台西老家，輪流到各女兒處（包括澎湖）由女
    兒侍奉。嗣丁○○○於103年間，因生重病住院，情況不甚樂觀
    ，被告提議趁丁○○○在世時，大家先將財產講清楚分一分，
    日後比較沒有爭議，就向原告要印鑑證明，說要辦理財產過
    戶，然當其他人要給被告證件時，被告卻又向原告乙○○、己○○○、戊○○表示因原告丁○○不願配合，無法辦理（事實上原
    告丁○○是向被告表示請錯資料，需再重新申請），要其他人
    就不用再提供，後來就不了了之。丁○○○則於108年5月10日
    死亡。
  ㈣丁○○○名下之不動產未經同意遭被告移轉過戶：
  ⒈丁○○○之身體狀況無法與被告達成有效之贈與行為合意：
  ⑴丁○○○於99年間已有睡眠障礙症狀，至晉安診所治療並服用安
    眠藥，其於100年起，身體及精神狀況不佳，患有高血壓等
    症狀，生活無法自理，即由各子女輪流接至家中照顧，於10
    1年則出現暈眩、焦慮，102年開始已有神智不清之情形，於
    104年2月21日至衛生福利部臺北醫院（下稱臺北醫院）就診
    時，依記載「==Objective客觀描述==slurred speech and 
    disorientation to time,place and person,even wrong a
    nswer about her own name confused yesterday…診斷名稱
    暫時性器質性精神疾患、失憶徵候群」，已出現意識混亂、
    口齒不清，對於時間、地點、人物認知不清，甚至連自己姓
    名也回答錯誤之情形。
  ⑵丁○○○之衛生福利部澎湖醫院（下稱澎湖醫院）、仁愛醫療財
    團法人大里仁愛醫院（下稱大里仁愛醫院）於100年3月23日
    、同年10月5日病歷雖記載「GCS昏迷指數E4V5M6」，該指數
    固為正常值，但昏迷指數僅表示被測者之生命徵象正常，尚
    無法表彰其有智識狀態及能否瞭解行為所具備之法律效果。
  ⑶雖大里仁愛醫院109年4月28日診斷證明書記載104年10月6 日
    至同年12月10日門診時「意識清楚」，然據109年6月2日大
    里仁愛醫院檢附病歷之回函內容，當時丁○○○已84歲。由主
    訴部分記載「DM history（糖尿病史）++ CVAonl04.2(腦中
    風）」，可知丁○○○當時已罹患腦中風，而「他訴」部分記
    載「conscious clear」僅是代表有知覺，叫得醒，且可對
    外界做出適當的反應，只是指感知能力的記載，且腦中風之
    常見徵兆有「言語不清、構音障礙、溝通困難」，丁○○○根
    本無法有效日常溝通，更遑論要處理複雜的法律行為問題。
  ⑷丁○○○未讀書識字，只從事家管，並不理解複雜土地過戶的意
    義及程序，100年時已高齡80歲，且患有高血壓、糖尿病、
    失眠、眩暈等症狀，根本無法理解及處分其名下財產，依其
    智識及精神意識，根本無法自行處置財產，且自100年10月
    起，由原告及被告等輪流照顧，更無處分財產之動機及必要
    ，如其真有預先處分財產之意思，理應將名下財產均分給其
    他子女，而非單獨贈與被告一人。各女兒也均未曾聽聞丁○○○談起名下財產有過戶之事情，然丁○○○之財產卻是在女兒輪
    流照顧後，自100年11月7日起逐筆被移轉過戶至被告名下，
    原告均不知情，是被告私下背著其他繼承人辦理財產移轉，
    心機甚重。
  ⑸丁○○○移轉系爭不動產時，雖無法確認當下已達無意識或精神
    錯亂，然不動產移轉屬重大財產之處分行為，仍需處分者對
    財產移轉行為的法律效果有一定理解，且具體明確表示移轉
    的內容，才可能做成合法之財產處分。依丁○○○之智識及移
    轉當時的生理、心理狀態及子女輪流照護之情形，依經驗法
    則並無法讓人相信丁○○○有移轉財產予個別子女之必要，及
    就移轉程序及效果有真正之理解，以及已明確表示移轉特定
    財產給被告。
  ⑹復依臺北醫院109年7月29日回函資料「二、據104年2月21日
    精神科門診記錄病人有人、時、地定向感不清，意識模糊，
    且無法正確說出自己名字，104年2月21日當天應無法完整理
    解意思亦無法清楚陳述自己之意見。三、患者為左側腦缺血
    性中風，於104年3月4日於復健科門診，語言有構音困難之
    現象。四、病人於104年3月10日至本院神經內科門診就診…
    住院中腦部核磁共振檢查顯示左側顳葉及頂葉區域梗塞，病
    歷記載病人當時語言理解能力缺損答非所問…」，可知丁○○○
    患有腦中風，語言表達困難，認知缺損，人、時、地混淆，
    無法做有效的溝通及表達，根本無法理解他人意思及清楚表
    達自己意見或意思，顯然丁○○○身體狀況已極度不佳，無法
    表示要將名下財產為處分或贈與被告，可知證人即土地代書
    丙○○證稱丁○○○意識清楚及經其確認意思云云，從系爭000地
    號土地過戶時間係在104年11月19日，當時丁○○○已罹患左側
    腦缺血性中風，語言理解能力缺損答非所問之情形，可知證
    人之證詞為虛偽不實。
  ⒉丁○○○應無將財產單獨贈與被告之意思：
  ⑴丁○○○並無特別處分財產之需要，原告也均未曾聽聞丁○○○提
    起名下財產有過戶之事情，丁○○○名下系爭000地號土地，於
    103年遭強制執行拍賣後，清償所擔保債務，尚餘1,323,481
    元，並於104年6月9日撥款至丁○○○帳戶內，然當年4至6月間
    ，丁○○○是住在汐止，輪由原告丁○○照顧，其存摺無端被提
    領近4,920,000元，但當時負責照顧之原告丁○○卻完全不知
    ，被告完全未說明。是以，系爭房地之過戶及金錢之領取，
    應非丁○○○之行為或真意。再者，丁○○○有其他女兒，只將其
    名下財產全部贈與被告一人，亦有違常理。
  ⑵況且丁○○○金融帳戶領款部分，被告根本無任何證據證明丁○○○有簽名及同意被告擅自提領，被告已涉及盜領或侵占。被
    告於104年間，即私自提領現金近500萬元，卻經常告訴原告
    稱丁○○○已經沒有錢了。
　⑶被告於109年6月1日開庭時，辯稱「財產會贈與給我，因為我
    家沒有男孩子，我沒有出嫁，祖先由我拜，我從99年拜到現
    在10年了，所以贈與給我就是這個原因，他們出嫁了就是拜
    夫家了，我爸爸在世的時候有說祖先歸我拜…」，原告否認
    此說法，被告未嫁係因自己所託非人，並非因為父母，被告
    一直與同居人在台中同住生活，並未與父母在雲林縣臺西鄉
    同住生活，其戶籍一直設在雲林縣臺西鄉，是為了不想失去
    農保資格。且被告名下一子並非親生兒子，與丁家毫無血緣
    關係，丁○○○更無理由讓被告供奉祖先及將財產全部贈與被
    告。
  ㈤丁○○○生前生病意識不清，無法完整及正確合法表達贈與之意
    思表示，被告未經丁○○○同意，竟找代書配合擅自就丁○○○名
    下財產，辦理系爭7筆土地之所有權移轉登記、系爭建物之
    房屋稅籍資料變更，並提領丁○○○帳戶現金等，已侵害丁○○○
    之財產權並獲有不當得利。原告為丁○○○之繼承人，基於繼
    承法律關係，自得請求被告應就其侵權行為負損害賠償責任
    （以回復原狀為原則，如有不能回復原狀或回復顯有重大困
    難者，應以金錢賠償其損害）或依法返還（非給付型）不當
    得利，或可基於物上請求權請求被告返還所有物或排除侵害
    （三者原告擇一請求）。
　㈥系爭7筆土地及系爭建物應計入丁○○○之遺產：
  ⒈系爭土地共計7筆：
  ⑴依丁○○○之智識及精神意識根本無法自行處置財產，而丁○○○
    後來又是由原告及被告輪流照顧，也無處分財產之必要，如
    真有預先處分財產之意思，理應將名下財產均分給其他子女
    ，而非單獨贈與被告一人。是以，丁○○○將系爭7筆土地陸續
    移轉到被告名下，並不合理。
  ⑵於108年9月21日被告在討論丁○○○遺產部分時，始提到丁○○生
    前曾做訴外人丁○○父親丁○○（過世由丁○○繼承）的保證人，
    台西鄉農會曾要查封丁○○○名下財產、被告怕丁○○○名下土地
    被查封，遂先過到自己名下。原告戊○○還問被告是否知道拍
    賣土地的金額，被告表示不知道，原告戊○○才去進行了解，
    並陸續查出被告提領現金的事情。據查，法院曾於104年發
    還剩餘金額1,323,481元，故其他土地根本不會受到丁○○保
    證債務影響。被告顯然利用持有丁○○○之權狀、存摺及印鑑
    章之機會，於未知會原告等人的情形下，利用丁○○○對法律
    無知及頭腦意識不清，逐一將財產過戶至其名下，圖謀自己
    之私利，而損害其他人之權益。
  ⑶被告自承是為免遭農會查封而移轉土地，實際上不是丁○○○要
    贈與土地予被告。且丁○○○亦無移轉之意思或必要。
  ⑷原告簽立被證一系爭遺產分割協議書時，並不知道丁○○到底
    留有多少土地，被告簽系爭遺產分割協議書前也欺騙原告，
    稱只有五分地的魚塭（系爭00-3地號土地）及兩筆土地（系
    爭000-3地號及000-5地號土地），故原告始與被告簽立系爭
    遺產分割協議書。
  ⑸108年9月21日協商當天，系爭遺產分割協議書的地號是被告
    唸給原告戊○○擬寫。因為當時被繼承人之帳戶存摺、權狀及
    印鑑皆為被告在保管，被告口頭說只有2筆房屋旁的土地及
    一筆土地出租魚塭，原告不疑有他，相信被告，始同意簽立
    系爭遺產分割協議書。但原告事後查證卻非如此，被繼承人
    名下還有其他的土地，陸續遭被告過戶，所以原告係遭被告
    欺騙而陷於錯誤，簽立系爭遺產分割協議書。但至少可知，
    被告承認系爭遺產分割協議書中之建物土地仍是遺產範圍。
  ⑹被告既承認系爭00-3地號（移轉時間101年1月11日）、系爭0
    00-3、000-5地號土地（移轉時間102年10月24日）為丁○○○
    之遺產，而列入系爭遺產分割協議書中，則移轉時間同為10
    2年10月24日之系爭000-1及000-4地號土地，應該也是未經
    丁○○○同意而辦理過戶手續，亦應同樣列入遺產。
  ⑺承辦之代書曾處理過丁○○遺產案件，知悉丁○○○仍有其他子女
    ，但辦理當時卻未再加以確認丁○○○是否有排除其他子女分
    得財產之真意，足認被告係利用丁○○○對之信任及昏昧無知
    操控丁○○○，再找其熟識代書故意不作為配合，而完成系爭
    土地及系爭建物移轉程序，實則其雙方並未能達成有效移轉
    合意。
  ⑻退步言，被告亦承認兩造有系爭遺產分割協議書，則就該系
    爭遺產分割協議書內容中之系爭00-3、000-3、000-5地號土
    地，仍應屬被告承認之丁○○○遺產範圍。
  ⒉系爭建物：
  ⑴丁○○遺產免稅證明書列名系爭建物為遺產。
  ⑵依雲林縣稅務局虎尾分局資料，系爭建物於100年7月22日由
    丁○○○以繼承申報名義變更，嗣後於102年10月28日被以贈與
    契稅名義，變更登記納稅義務人為被告。是以，被告顯以變
    更納稅人名義侵害丁○○○名下系爭建物之所有權。 
  ㈦丁○○○既無將系爭土地、系爭建物單獨贈與被告之意思，被告
    未經同意，竟找代書配合擅自就丁○○○名下財產，辦理系爭
    土地所有權移轉登記、系爭建物之房屋稅籍資料變更，已侵
    害丁○○○之財產權並獲有不當得利，應依不當得利規定，將
    之返還於丁○○○名下。丁○○○既無贈與之意思，其與被告間就
    系爭土地、系爭建物所有權移轉行為，均應為無效，被告無
    權占有或侵奪丁○○○之所有物，依法應返還丁○○○。原告為丁○○○之繼承人，繼承丁○○○之權利義務，自得依民法第179條
    、第184條第1項前段及第767條第1項等規定擇一請求返還不
    當得利或請求損害賠償或排除侵害，並回復系爭房地之所有
    權至全體共有人名下。
　㈧並聲明：
  ⒈被告應將系爭000地號土地所為「登記日期：100年11月7日，
    原因發生日期：100年10月20日，登記原因：贈與，權利範
    圍：1/1」之登記予以塗銷。
  ⒉被告應將系爭00-3地號土地所為「登記日期：100年11月7日
    ，收件字號：100年台資地字第051800號，登記原因：贈與
    ，權利範圍：2/3」、「登記日期：民國101年1月11日，收
    件字號：101年台資地字第001320號，登記原因：贈與，權
    利範圍：1/3」之登記予以塗銷。
  ⒊被告應將系爭000-1、000-3、000-4及000-5等地號4筆土地所
    為「登記日期：102年10月24日，原因發生日期：102年10月
    7日，登記原因：贈與，權利範圍：1/1」之登記予以塗銷。
  ⒋被告應將系爭000地號土地所為「登記日期：104年11月19日
    ，原因發生日期：104年11月9日，登記原因：贈與，權利範
    圍：1/2」之登記予以塗銷。
  ⒌被告應將系爭建物返還全體共有人（即丁○○○之全體繼承人）
    。
  ⒍原告願供擔保，請准宣告假執行。
二、被告則以：
  ㈠丁○○○於100年至104年間贈與系爭不動產給被告當時有清楚之
    意思能力，其願意將自己之財產無償贈與被告，並經被告允
    受後，即發生贈與契約效力，且於登記後，發生物權效力，
    此為丁○○○自由處分之權利，並不違反公序良俗，亦無關應
    繼分之侵害，被告亦無拒絕之理由，不容許丁○○○死亡後，
    由其繼承人任意推翻其處分效力，故被告於100年至104年間
    ，分別受讓系爭不動產均屬有效。又原告雖主張丁○○○於104
    年2月21日至臺北醫院就診，經診斷為暫時性器質性精神疾
    患、失憶徵候群，有意識模糊口齒不清情形，及其罹有糖尿
    病、腦中風，而腦中風常見徵兆有言語不清、構音障礙、溝
    通困難，故無法為有效之贈與行為云云。惟臺北醫院診斷之
    暫時性器質性精神疾患、失憶徵候群，僅屬暫時性、偶發性
    ，最多僅能證明丁○○○於104年2月21日有此症狀，無法證明
    其在讓與上開不動產時之精神狀況，而腦中風之醫學名稱為
    「急性腦血管疾病」，同樣屬於暫時性，且丁○○○一直以來
    有持續就診治療，上開症狀早已改善，且依大里仁愛醫院之
    診斷證明書，丁○○○於104年10月6日至同年12月10日之治療
    期間，意識清楚，並無精神錯亂或無意識之情形，且依證人
    丙○○之證詞，丁○○○每次贈與不動產給被告，證人都有請贈
    與人及受贈人到事務所，並經過證人確認及告知，才辦理贈
    與流程，而丁○○○每次的精神狀況都沒問題，可證明丁○○○之
    意思能力沒問題，對於理解和表達皆無障礙，且每次辦理贈
    與，也是走路到證人之事務所，更可證明其身體狀況良好。
    又依向澎湖醫院、臺北醫院、大里仁愛醫院等調取之病歷資
    料，並無法證明丁○○○在贈與系爭不動產予被告時，處於無
    意識或精神錯亂之情形。綜上，丁○○○並未受監護宣告或輔
    助宣告，為完全行為能力人，所為之意思表示合法有效為常
    態事實，如原告就丁○○○贈與之意思表示有爭執，應就該等
    有利於己之變態事實具體舉證證明，然原告所提之證據並無
    法證明，自應駁回原告之訴。
　㈡因被告未出嫁，尚與丁○○、丁○○○一同生活，因此丁○○○遂將
    名下系爭7筆土地，分別於100年11月7日、101年1月11日、1
    02年10月24日、104年11月19日以贈與方式，移轉所有權登
    記予被告。而各該土地贈與之時間距離贈與人丁○○○逝世之
    時間108年5月10日，均已逾2年以上，依民法第1148條之1規
    定，系爭7筆土地不得計算在丁○○○之遺產範圍，被告無需返
    還予丁○○○之全體繼承人。　
　㈢丁○○○為何贈與系爭不動產予被告，並未特別說明原因，亦未
    提及祭拜祖先之事情，惟因被告祭拜祖先已多年，自己個人
    揣測應該是這個原因。
　㈣系爭遺產分割協議書乃兩造所親簽，要屬有效之契約，基於
    私法自治及契約自由之原則，自應拘束兩造。而系爭遺產分
    割協議書所提到系爭00-3、000-3、000-5地號土地全部在被
    告名下，原告也都知情，故該3筆土地既然兩造亦有協議，
    自應依兩造之遺產協議處理。此外，就系爭建物，兩造於系
    爭遺產分割協議書已約定全部歸被告所有，以便祭拜祖先，
    而被告是唯一未出嫁之女兒，且一直有在祭拜祖先，加上系
    爭建物是祖產，由被告單獨所有本即符合民間習俗，兩造亦
    知悉是為了祭拜祖先之目的，原告卻違反契約自由及私法自
    治提起本件訴訟，原告之請求自無理由。
　㈤被告簽署系爭遺產分割協議書係考量大家曾辛苦照顧父母，
    始拿3筆土地分贈予原告，此純屬被告個人意願而分贈，非
    屬遺產分割。被告認為原告自幼由父母帶大，從小就知道家
    裡全部的財產，也非完全不知父母到底有多少財產，並非簽
    系爭遺產分割協議書時始知悉，斷不能以不知多少財產而誤
    導丁○○○生前合法贈與之財產，全部據以認定係遺產。至於
    被告與原告私下所為之談論及遭原告非法之錄音，因為既未
    經雙方之同意，且亦非屬經權責機關所核准之錄音，顯為不
    合法之錄音，當無證據能力，自不得採為本件之證據。
　㈥從系爭遺產分割協議書內容可知以後祭拜祖先之義務全由被
    告承擔，丁○○○死亡時，名下只有女兒而無兒子，依民間慣
    例，老一輩人慣由兒子繼承不動產，將現金分給女兒，如果
    丁○○○生前即知自己死後只有被告是未出嫁之女兒，加上被
    告願意祭拜祖先，將祖先傳留下來的祖產全部讓與被告，亦
    是情理之常，但由於現今繼承人只知享有「法律上」所賦予
    之繼承權，至於「倫理上」應盡祭祀等相關傳統義務，便視
    而不見，此與上一輩人注重死後祭拜傳統之概念便有所衝突
    ，被告受讓丁○○○所有之不動產，母女兩人亦知此事情將會
    引起原告之不滿，甚至有導致其發生棄養之可能性，因而將
    之隱瞞亦有所苦衷，不能因原告將所有過程中之一段對話錄
    音，即欲證明被告有故意欺瞞詐騙之意圖。
　㈦丁○○○是由兩造輪流照顧，相信做母親的一定是非常樂意受到
    自己女兒照顧，就算丁○○○嘴上說不想轉來轉去輪流到各個
    女兒家受女兒照顧，也一定是體諒女兒們都有各自的家庭，
    不希望一直打擾女兒們，純屬表面之詞，但母親可走遍臺灣
    各處，甚至遠到澎湖受女兒們照顧，內心絕對是開心的，原
    告竟稱丁○○○就直接講過戶給被告，就都給被告照顧等語，
    惟照顧母親乃天經地義之事，縱然沒有將房產留給原告，原
    告亦不該如此現實。丁○○○不向原告講房產過戶之事，一定
    有其難處，其為非常傳統之人，從冠夫姓即可得知，其認為
    自己出嫁後就是丁家的人，因此從丁家承繼祖產，只能傳給
    丁家後代，偏偏膝下無男丁，無人可承繼丁家祖產，加上女
    兒們均已出嫁，只剩被告尚未出嫁，而出嫁之女兒在傳統觀
    念如同潑出去之水，出嫁之後就是夫家的人，因此丁○○○只
    能將祖產留給被告，如果將祖產傳給丁家以外之人，如何對
    得起丁家列祖列宗？丁○○○做此選擇實乃不得已，原告卻未
    體諒其難處。
　㈧就丁○○○贈與系爭不動產予被告一事，原告曾多次當庭質問為
    何母親丁○○○在原告輪流照顧時不說？原告此舉已證明其等
    清楚丁○○○之精神狀況沒問題，只是丁○○○刻意隱瞞不說之事
    實，故原告稱丁○○○贈與系爭7筆土地及系爭建物予被告有無
    意識或精神錯亂之情形，自屬無據。故原告之請求無理由，
    請求駁回原告之訴。
  ㈨並聲明：
  ⒈原告之訴駁回。
  ⒉如受不利判決願供擔保，請准宣告免為假執行。
三、兩造不爭執之事項：
  ㈠被繼承人丁○○○於108年5月10日死亡。原告丁○○、乙○○、己○○○、戊○○及被告均為丁○○○之繼承人，應繼分各為5分之1。
  ㈡丁○○○所有系爭000地號土地、權利範圍全部及系爭00-3地號
    土地、權利範圍3分之2，於100年11月7日以贈與之登記原因
    （原因發生日期：100年10月20日），移轉所有權登記於被
    告；丁○○○所有系爭00-3地號土地、權利範圍3分之1，於101
    年1月11日以贈與之登記原因（原因發生日期：101年1月2日
    ），移轉所有權登記於被告；丁○○○所有系爭000-1、000-3 
    、000-4、000-5等地號土地、權利範圍均全部，於102年10
    月24日以贈與之登記原因（原因發生日期：102年10月7 日
    ），移轉所有權登記於被告；丁○○○所有系爭000地號土地、
    權利範圍2分之1，於104年11月19日以贈與之登記原因（原
    因發生日期：104年11月9日），移轉所有權登記於被告；丁○○○所有系爭建物，於102年10月28日以贈與為原因，變更納
    稅義務人為被告。
  ㈢兩造於108年9月21日簽訂系爭遺產分割協議書，約定：⒈系爭
    建物、權利範圍全部，由被告單獨繼承。⒉現金448,800元，
    已由原告丁○○、乙○○、己○○○及被告4人平均分配各112,200
    元。⒊土地：系爭00-3、000-3、000-5等地號土地，全部於
    被告名下出售，需經全體同意，待出售所得及辦理費用由兩
    造繼承人平均分配。⒋代書費用4萬元原由被告付費，協議由
    原告丁○○於108年10月7日負責匯款支付此筆費用予被告。
四、兩造之爭點：
  ㈠丁○○○以贈與為名義將其所有系爭7筆土地之所有權移轉登記
    予被告，是否因被告之侵權行為所致？丁○○○之意思表示是
    否有效？
  ㈡系爭建物現屬何人所有？是否仍屬兩造公同共有？如系爭建
    物應認定為被告所有，則丁○○○以贈與為名義之移轉處分權
    行為是否有效？
  ㈢原告請求被告塗銷丁○○○原所有系爭7筆土地以贈與為原因移
    轉所有權予被告之登記，是否有理由？
  ㈣原告請求被告應將系爭建物返還丁○○○之全體繼承人，是否有
    理由？  
五、本院之判斷：
  ㈠按民法第179條規定之不當得利，須當事人間財產損益變動，
    即一方所受財產上之利益，與他方財產上所生之損害，係由
    於無法律上之原因所致者，始能成立；倘受益人基於債權或
    物權或其他權源取得利益，即屬有法律上之原因受利益，自
    不成立不當得利（最高法院101年度台上字第1411號 判決意
    旨參照）。次按侵權行為以故意或過失侵害他人之權利為成
    立要件，倘無侵害權利之行為，自不生侵權行為之責任。又
    當事人主張有利於己之事實者，就其事實有舉證之責任；而
    負舉證責任之一方所證明者如尚不足以推認其主張之事實，
    縱不負舉證責任之一方就其主張之事實不能證明或陳述不明
    、或其舉證猶有疵累，仍難認負舉證責任之一方已盡其舉證
    責任，自不得為其有利之認定。
　㈡原告主張被繼承人丁○○○於108年5月10日死亡，其等與被告均
    為丁○○○之繼承人，應繼分各為5分之1，而丁○○○原所有系爭
    000地號土地（權利範圍全部）及系爭00-3地號土地（權利
    範圍3分之2），於100年11月7日以贈與之登記原因（原因發
    生日期：100年10月20日），移轉所有權登記於被告；丁○○○
    原所有系爭00-3地號土地（權利範圍3分之1），於101年1月
    11日以贈與之登記原因（原因發生日期：101年1月2日），
    移轉所有權登記於被告；丁○○○原所有系爭000-1、000-3、0
    00-4、000-5等地號土地（權利範圍均全部），於102年10月
    24日以贈與之登記原因（原因發生日期：102年10月7日），
    移轉所有權登記於被告；丁○○○原所有系爭000地號土地（權
    利範圍2分之1），於104年11月19日以贈與之登記原因（原
    因發生日期：104年11月9日），移轉所有權登記於被告；丁○○○原所有系爭建物，於102年10月28日以贈與為原因，變更
    納稅義務人為被告等事實，已據原告提出丁○○○之除戶戶籍
    謄本、繼承系統表、全體繼承人之戶籍謄本、系爭7筆土地
    之登記第一類謄本及地籍異動索引等為憑（見港簡卷第27頁
    、第35至49頁、第69至81頁、第219至221頁、第227至239頁
    、第255至263頁），並有雲林縣稅務局虎尾分局109年3月2
    日雲稅虎字第1091201389號函及所附房屋稅籍證明書、雲林
    縣臺西地政事務所109年3月3日台西地一字第1090000920號
    函及所附系爭7筆土地之所有權贈與移轉登記申請書相關資
    料、雲林縣稅務局虎尾分局110年7月23日雲稅虎字第110126
    5795號函及所附契稅申報書、建物所有權贈與移轉契約書在
    卷可稽（見港簡卷第265至267頁、第297至399頁；本案卷三
    第105至109頁），復為被告所不爭執，此部分事實堪信為真
    實。
　㈢原告主張丁○○○之身體狀況無法與被告達成有效之贈與行為合
    意，系爭7筆土地之所有權移轉登記予被告及系爭建物之事
    實上處分權轉讓（系爭建物為未保存登記建物，依民法第75
    8條第1項規定，尚無法移轉所有權，僅得為事實上處分權之
    轉讓）予被告，係未經丁○○○之同意而遭被告擅自移轉過戶
    或變更房屋稅稅籍等情，惟此為被告所否認，是原告就此有
    利於己之事實自應負舉證之責任。
　⒈丁○○○將系爭7筆土地以贈與為原因，移轉所有權登記予被告
    ，及將系爭建物以贈與為原因，轉讓事實上處分權予被告，
    從形式上觀之，均屬於贈與之法律行為。又法律行為之生效
    須當事人有行為能力，即得以獨自之意思表示，使其行為發
    生法律上效果之資格。法律行為是實踐私法自治的手段，私
    法自治的理念在於個人自主及自我負責，因此行為能力須以
    行為人具有對於事務有正常識別及能預見其行為可能發生如
    何效果之能力（即意思能力、識別能力）。而丁○○○為成年
    人，並未受監護之宣告或輔助之宣告，亦非無行為能力人或
    限制行為能力人，其所為法律行為（意思表示）除有法律規
    定無效之情形，例如在無意識或精神錯亂中所為（民法第75
    條後段，即指無意思能力人之法律行為）、單獨虛偽意思表
    示（民法第86條）、通謀虛偽意思表示（民法第87條）、違
    反強制或禁止之規定（民法第71條）、違背公序良俗（民法
    第72條）、不依法定方式（民法第73條）等外，應當認為有
    效。本件所應審究者即丁○○○為系爭7筆土地之所有權及系爭
    建物之事實上處分權之贈與行為時，有無民法第75條後段規
    定所指「意思表示在無意識或精神錯亂中所為」情形？又所
    謂無意識，係指全然欠缺意思能力之謂；精神錯亂，則指精
    神作用暫時發生異狀以致喪失正常之意思能力而言，兩者為
    不同之精神狀態。又表意人行為時不具正常之意思能力，倘
    屬精神耗弱而非全然欠缺意思能力，要難謂其意思表示係在
    無意識中所為（最高法院95年度台上字第877號判決意旨參
    照）。且意思表示是否在無意識或精神錯亂中所為，須有具
    體事證足以證明，此常藉助醫師鑑定，而由法院加以認定，
    不能徒以行為人「長期罹患精神分裂症，智能不佳，認知功
    能嚴重障礙等情，臆測其所為法律行為均係在無意識中所為
    之意思表示」（最高法院93年度台上字第924號判決意旨參
    照）。
　⒉原告雖主張丁○○○於99年間已有睡眠障礙症狀，服用安眠藥，
    於100年起身體及精神狀況不佳，患有高血壓等症狀，於101
    年則出規暈眩、焦慮，102年開始已有神智不清等情形，並
    提出丁○○○於晉安診所、澎湖醫院、大里仁愛醫院等病歷資
    料為佐（見港簡卷第123至135頁）。惟依該等病歷資料，並
    無記載丁○○○自102年起有神智不清之情形，且丁○○○於104年
    9月7日前往澎湖醫院急診時，還能自行步入該院，有該院之
    急診護理評估表、治療護理紀錄在卷可稽（見本案卷二第63
    4至635頁），倘其已神智不清，當無法自行步入醫院，是原
    告此部分主張顯乏證據，難認可採。又依大里仁愛醫院函覆
    本院稱：丁○○○於101年11月19日入院，原為消化科患者，入
    院時有高燒，較虛弱，無完整性詳細的神經學評估，由病歷
    可知尚對人事時可分辨…等情，亦有該院診療說明書附卷可
    參（見本案卷一第401頁）。且縱認丁○○○有上開睡眠障礙、
    高血壓、暈眩、焦慮等疾患，亦均屬一般人可能罹患之症狀
    ，當不致於使其陷於意識不清或精神錯亂而無法為意思表示
    之程度，故要難因此即認為其無法為贈與之意思表示或所為
    之贈與行為是無效。至於原告另雖主張丁○○○未讀書識字、
    只從事家管，100年時已高齡80歲並不理解複雜土地過戶的
    意義及程序云云，惟如上所述，丁○○○為成年人，對所為贈
    與行為產生之法律效果（即要把財物贈送給他人）並非不懂
    ，其只需將企圖發生贈與系爭不動產予被告之私法上效果內
    心意思，表示於外部，即能為有效之意思表示及法律行為，
    並非須智識程度甚高始得為之，是原告上開主張亦難認可採
    。
　⒊原告固提出臺北醫院之病歷資料（見港簡卷第137至139頁）
    ，指丁○○○於104年2月21日至臺北醫院就診時，經診斷患有
    暫時性器質性精神疾患、失憶徵候群，已出現意識混亂、口
    齒不清，對於時間、地點、人物認知不清，甚至連自己姓名
    也回答錯誤之情形。惟丁○○○既是罹患「暫時性」器質性精
    神疾患，並非長期性或永久性疾病，且已經過醫生診斷治療
    ，則日後該疾病當有痊癒之可能。且經本院函詢臺北醫院關
    於丁○○○於104年2月21日至同年3月10日前往就診期間，能否
    理解醫師之詢問及與醫師互動並陳述自己之意見等情，該院
    函覆稱：據104年2月21日精神科門診紀錄，病人有人、時、
    地定向感不清，意識模糊，且無法正確說出自己名字，當天
    應無法完整理解意思，亦無法清楚陳述自己之意見；患者為
    左側腦缺血性腦中風，104年3月4日於復健科門診，語言有
    構音困難之現象；病人104年3月10日至本院神經內科門診就
    診，按病歷記載，病人104年2月21日至同年3月2日因急性缺
    血性腦中風住院，住院中腦部核磁共振檢查顯示左側顳葉及
    頂葉區域梗塞，病歷記載病人當時語言理解能力缺損答非所
    問，病人於出院後104年3月4日曾至復健科門診一次，同年
    月10日至神經內科門診一次，之後未再回診，故無法追縱病
    人後續症狀是否再有變化等語，有該院109年7月27日北醫歷
    字第1090006910號函存卷可佐（見本案卷一第397至398頁）
    ，足見該院僅能確認丁○○○於104年2月21日至同年3月2日住
    院期間之意識狀態有問題，至於出院後則無法追縱病人後續
    症狀是否有變化，是丁○○○於出院後之精神狀態如何，尚無
    從得知。又丁○○○嗣於104年10月6日、20日、12月10日前往
    大里仁愛醫院神經內科就診時，其意識均清楚（conscious 
    clear），後於104年9月7日前往澎湖醫院急診時，其意識亦
    清楚，並無吞嚥困難或說話急促不清（No dysphagia or Sl
    urred Speech），四肢能自由活動（Extremities Free mov
    able），於104年9月10日、105年9月13日、10月11日、12月
    2日前往澎湖醫院神經科、家庭醫學科就診，亦均意識清楚
    ，均無其不能陳述之相關記載等情，亦有大里仁愛醫院之病
    歷資料、診療說明書、澎湖醫院之病歷資料等在卷可憑（見
    本案卷一第245至247頁、第403頁、卷二第554至555頁、第6
    31至640頁）。則依原告之舉證，尚無從證明丁○○○在為系爭
    不動產之贈與行為時，其精神狀態確已陷於無意識或精神錯
    亂而無法為意思表示之程度，且原告書狀亦自承丁○○○在移
    轉系爭不動產時，無法確認當下已達無意識或精神錯亂（見
    本案卷二第335頁），是原告主張依丁○○○之身體狀況，無法
    為系爭不動產之贈與意思表示云云，尚難認有據。
　⒋證人丙○○（即受託辦理系爭7筆土地所有權移轉登記及系爭建
    物稅籍變更之代書）到庭證述：丁○○○在繼承丁○○的不動產
    後，他們有說要辦贈與，我要求當事人要親自到場，確認是
    贈與人的意思，並要去戶政機關申請印鑑證明，第1件是100
    年11月初移轉系爭00-3地號土地應有部分2/3給甲○○，當時
    是甲○○陪同丁○○○到我的事務所，丁○○○的精神狀態很好，我
    還跟她對談，我說妳是要買賣或贈與，並解釋買賣是支付價
    金、贈與就是無償的交易，當時她說要送給甲○○，我問她，
    妳要送給妳女兒叫甲○○嗎？她說對，我要確定她知道對方是
    誰，（當時為何會移轉3分之2的權利範圍？）她有跟我講要
    不要繳稅，我跟她解釋一般一個人贈與額度1年220萬，超過
    要10％贈與稅，不然還有跨年度是合法的節稅，她說只要不
    繳稅就好，我就照她的意思，同次移轉還有系爭000地號土
    地，這筆是農地，不計入220萬額度，於101年1月份還有辦
    贈與移轉系爭00-3地號土地，就是跨年度，避免繳稅，是延
    續丁○○○之前的意思，於102年10月22日還有另外送件辦理贈
    與登記，丁○○○及甲○○都有到場，也有問丁○○○，每次我都有
    問丁○○○說土地要送給你女兒甲○○嗎，她說對，要送甲○○，
    買賣跟送不一樣，送就是沒有錢的，每次她來我都會重複這
    些話語跟她講，聊天談話過程，她的精神狀態沒有問題，後
    面104年11月16日送件辦理系爭000地號土地的贈與移轉，這
    次丁○○○的精神狀態也沒問題，我有提一下說妳女兒這麼多
    個妳只要給甲○○嗎，她說對，這些過程我會跟她聊天，她都
    是走路到事務所，丁○○○及甲○○兩個一起來，應該是甲○○載
    丁○○○去辦理印鑑證明，過來的時候我就是要印鑑證明、印
    鑑章、當事人到場等語（見本案卷一第308至316頁），亦證
    述丁○○○前往其事務所辦理系爭不動產之贈與時，精神狀態
    良好，亦能對所問事項有所回應，足認丁○○○以贈與原因移
    轉系爭7筆土地所有權及贈與系爭建物之事實上處分權予被
    告時，尚能清楚表達其意見，並無意思表示能力有問題，更
    非被告未經丁○○○之同意而擅自移轉過戶之情形。至於原告
    雖指證人丙○○承辦系爭不動產移轉登記業務，礙於其身分，
    根本無法期待其做證時為丁○○○智識狀況不佳之證言，且各
    次辦理過戶時，並無進一步加以確認是否有排除其他子女分
    得財產之真意及丁○○○有就不動產逐筆做表示及確認云云，
    然證人丙○○為專業之代書，與兩造間並無特別之身分關係或
    利害關係，並經具結作證，當無甘冒偽證刑責之風險而故為
    虛偽陳述，且其已證述每次辦理系爭不動產之贈與移轉登記
    時，均有詢問過丁○○○之意思明確，是原告主張證人丙○○之
    證述不實，實難憑採。
　⒌按申請印鑑登記應由當事人填具印鑑登記申請書及印鑑條各1
    份親自辦理。申請印鑑變更或註銷登記，應由當事人填具變
    更或註銷登記申請書比照前條規定辦理。依第4條第1項規定
    申請印鑑證明應由當事人或其受委任人填具申請書並繳驗國
    民身分證，申請辦理。由其受委任人申請者，並應附繳委任
    書。103年1月29日發布廢止之印鑑登記辦法第5條前段、第6
    條第1項、第7條分別定有明文。丁○○○委託證人丙○○辦理系
    爭7筆土地之所有權贈與移轉登記予被告，有提出其印鑑證
    明共4紙（見港簡卷第319頁、第339頁、第369頁、第395頁
    ），而該4紙印鑑證明及100年10月20日變更印鑑登記（當日
    先變更印鑑登記，再申請印鑑證明）均由丁○○○親自前往麥
    寮鄉戶政事務所辦理並蓋章、按捺指印一情，亦有雲林○○○○○○○○○110年7月15日雲麥戶字第1100001819號函送丁○○○該4
    次印鑑登記證明申請書及100年10月20日之印鑑變更登記申
    請書存卷可佐（見本案卷三第87至97頁），丁○○○既能親自
    前往麥寮戶政事務所申請印鑑變更登記及印鑑證明，實難認
    其當時之精神狀態已陷於無意識或精神錯亂致不能為意思表
    示之程度。
　⒍原告雖主張丁○○○是由原告丁○○、乙○○、己○○○及被告輪流照
    顧，並無特別處分財產之需要，原告也均未曾聽聞丁○○○提
    起名下財產有過戶之事情，應無將財產單獨贈與被告之意思
    云云。然丁○○○會將系爭不動產贈與移轉登記予被告，可能
    較偏愛被告，也可能有其他原因，此為其內心想法，在世時
    既未曾對外述說，旁人自無從得知。又依臺灣傳統之民間習
    俗多有嫁出去的女兒不能回來祭拜祖先、祖墳之觀念，因丁
    家後代已無男丁，眾多女兒中僅餘被告未出嫁，無夫家之累
    ，以丁○○○如此年歲之老一輩人觀念，對於上開臺灣傳統民
    間習俗當更在意，而被告主張其已祭拜祖先多年，且兩造所
    簽立系爭遺產分割協議書約定系爭建物歸被告所有，亦是為
    了祭拜祖先之目的等情，原告就此並未爭執，是被告抗辯丁○○○會將系爭不動產贈與移轉予被告，可能是因為其未出嫁
    ，祖先由其祭拜等語，尚非毫無理由。故原告主張丁○○○並
    無將財產單獨贈與被告之意思云云，純屬其個人臆測，並非
    可採。
　⒎原告雖主張被告有盜領或侵占丁○○○名下帳戶存款之行為，足
    見被告並不誠實，可佐其有為不法之侵權行為云云。然被告
    就盜領存款一節實仍有所爭執，且領款之行為係由被告單獨
    所為，此與系爭7筆土地之贈與移轉所有權登記及系爭建物
    之變更房屋稅稅籍尚有丁○○○本人之參與，兩者並不相同，
    尚難據此認定被告有未經丁○○○之同意，擅自找代書配合將
    系爭7筆土地之所有權辦理移轉登記及將系爭建物之房屋稅
    稅籍辦理變更。
　⒏又被告固於系爭遺產分割協議書將系爭00-3、000-3、000-5
    等地號土地列為遺產而做協議分割之行為，然被告已陳明當
    時是考量大家曾辛苦照顧父母，始拿出3筆土地分贈予原告
    ，且由後來本件訴訟之衍生，可知原告對於被告個人取得系
    爭7筆土地及系爭建物一情，顯然無法接受，是被告將少數
    之系爭00-3、000-3、000-5等地號土地及系爭建物拿出來佯
    作丁○○○之遺產做成分割協議，企圖避免原告得知丁○○○已將
    系爭7筆土地全部贈與移轉登記予被告及將系爭建物變更房
    屋稅之稅籍資料予被告等情，其以犧牲少部分利益企圖換取
    大部分利益，核與常情不相違背，故亦難因被告於系爭遺產
    分割協議書上自認系爭00-3、000-3、000-5等地號土地及系
    爭建物為丁○○○之遺產，即可認被告有未經丁○○○之同意而擅
    自找代書配合辦理系爭7筆土地所有權移轉登記予被告及將
    系爭房屋之房屋稅稅籍變更義務人為被告之事實。
　⒐綜上所述，原告主張丁○○○之身體狀況無法與被告達成有效之
    贈與行為合意，且系爭7筆土地之所有權移轉登記予被告及
    系爭建物之事實上處分權轉讓予被告，均係未經丁○○○之同
    意而遭被告擅自移轉過戶等情，尚難認屬有據。
　㈣丁○○○就本件系爭7筆土地之所有權及系爭建物之事實上處分
    權所為贈與被告之意思表示並無證據證明屬於無效，故被告
    是因丁○○○之有效贈與法律行為而合法取得系爭7筆土地之所
    有權及系爭建物之事實上處分權，其取得該等權利並非因為
    出於故意或過失之不法行為，且是有法律上之原因，則原告
    主張被告取得系爭7筆土地之所有權是因被告之故意不法行
    為而侵害丁○○○之財產權，且為無法律上之原因而受有利益
    ，致丁○○○受有損害等情，均難認有理由。從而，原告依民
    法第179條、第184條第1項前段及第767條第1項等規定及繼
    承之法律關係，請求被告應將丁○○○就系爭7筆土地以贈與為
    原因所為之所有權移轉登記予以塗銷，及應將系爭建物返還
    予丁○○○之全體繼承人，應認為無理由，應予以駁回。
六、本件事證已臻明確，兩造其餘之攻擊防禦方法與舉證，核與
    判決結果不生影響，爰不一一論述，併此敘明。
七、訴訟費用負擔之依據：民事訴訟法第78條。
中　　華　　民　　國　  110　　年　　8　　月　　31　　日
                  民事第一庭    法  官  廖國勝  
以上正本係照原本作成。 
如對本判決上訴，須於判決送達後20日之不變期間內，向本院
提出上訴狀。如委任律師提起上訴者，應一併繳納上訴審裁判
費。
中　　華　　民　　國　 110　　年　　 8　　月　　31　　日
                    　　　　　　書記官　林曉佩